臺灣板橋地方法院交通事件裁定　　　 100年度交聲字第3174號
原處分機關　交通部公路總局新竹區監理所中壢監理站
異　議　人
即受處分人　李郁擎原名陳郁擎.
上列異議人即受處分人因違反道路交通管理處罰條例案件，不服
交通部公路總局新竹區監理所中壢監理站於民國100 年9 月9 日
所為壢監裁字第裁53-C00000000號裁決，聲明異議，本院裁定如
下：
    主  文
異議駁回。
    理  由
一、原處分意旨略以：異議人即受處分人李郁擎於民國100 年6
    月13日上午9 時許，騎乘車號299-KCE 號普通重型機車，行
    駛於新北市中和區往新店方向之景平路時，因有「在道路上
    蛇行」之違規行為，經新北市政府警察局中和第一分局員警
    周祖怡於新北市○○區○○街152 號前攔停，並依道路交通
    管理處罰條例第43條第1 項第1 款規定製單舉發，嗣異議人
    於舉發通知單上所載之應到案日期即同年6 月23日前向原處
    分機關提出申訴，經原處分機關函請舉發單位調查結果，仍
    認異議人有前開違規行為，原處分機關乃於100 年9 月9 日
    依前開條例第43條第1 項第1 款、第63條第1 項第3 款（漏
    引『第63條第1 項第3 款』）、第24條第1 項第3 款（漏引
    『第1 項第3 款』）之規定，裁處異議人罰鍰新臺幣（下同
    ）1 萬2 千元，並記違規點數3 點，且應參加道路交通安全
    講習（註：罰鍰已於100 年9 月7 日繳納完畢）等語。
二、聲明異議意旨略以：6 月13日伊在上班途中停華新街與忠孝
    街口紅綠燈，綠燈時往華夏工專方向直騎，突然一名員警從
    後方騎來並示意往旁邊停車，並表示伊剛剛超車蛇行很危險
    ；但當時是上班上課之時間，路上行人及車輛很多，且伊前
    方有一位機車駕駛沒有打方向燈就把速度減緩向右停靠，為
    了閃避車輛，方自其左後方超車騎到前方，過沒多久就遭到
    員警攔停，並指說這樣駕駛很危險，以後要注意交通安全，
    遂開了一張「連續超車蛇行」並要伊簽名，伊當場表示不服
    ，員警認定屬實，稱如有異議再去相關單位申訴，故而提起
    本件異議，希望法官能還一公道云云。
三、按道路交通管理處罰條例所稱之「車輛」，係指在道路上以
    原動機行駛之汽車（包括機器腳踏車）或以人力、獸力行駛
    之車輛；道路交通安全規則所稱之「汽車」，係指在道路上
    不依軌道或電力架線而以原動機行駛之車輛（包含機器腳踏
    車），道路交通管理處罰條例第3 條第8 款、道路交通安全
    規則第2 條第1 項第1 款定有明文。又按汽車駕駛人，駕駛
    汽車在道路上蛇行，或以其他危險方式駕車者，處新臺幣（
    下同）6,000 元以上24,000元以下罰鍰，並當場禁止其駕駛
    ，並吊扣該汽車牌照3 個月及應接受道路交通安全講習，道
    路交通管理處罰條例第43條第1 項第1 款、第4 項前段、第
    5 項前段、第24條第1 項第3 款亦分別定有明文。且汽車駕
    駛人違反道路交通管理處罰條例第43條規定者，除應依原條
    款處罰鍰外，並記違規點數3 點，道路交通管理處罰條例第
    63條第1 項第3 款亦有明定。
四、經查：
  (一)異議人李郁擎於100 年6 月13日上午9 時許，騎乘車號
      299-KCE 號普通重型機車，行駛於新北市中和區往新店方
      向之景平路時，因有「在道路上蛇行」之違規行為，經新
      北市政府警察局中和第一分局員警周祖怡於新北市○○區
      ○○街152 號前攔停予以舉發；嗣異議人不服舉發，於應
      到案日期前向原處分機關陳述意見，原處分機關函請舉發
      單位調查結果，認異議人確有「在道路上蛇行」之違規行
      為，遂於100 年9 月9 日以壢監裁字第裁53-C00000000號
      違反道路交通管理事件裁決書（下稱裁決書），依道路交
      通管理處罰條例第43條第1 項第1 款、第63條第1 項第3
      款（漏引『第63條第1 項第3 款』）、第24條第1 項第3
      款（漏引『第1 項第3 款』）之規定，裁處異議人罰鍰1
      萬2 千元，記違規點數3 點，並應參加道路交通安全講習
      等情，有上開舉發通知單、交通部公路總局臺北區監理所
      板橋監理站交通違規案件陳述書、新北市政府警察局中和
      第一分局100 年7 月25日新北警中一交字第1000031278號
      函、上開裁決書各1 份在卷可稽，合先敘明。
  (二)異議人不爭執其於100 年6 月13日上午9 時許，騎乘車牌
      號碼299-KCE 號普通重型機車，行駛於新北市中和區往新
      店方向之景平路時，經新北市政府警察局中和第一分局員
      警周祖怡於新北市○○區○○街152 號前攔停予以舉發之
      事實，但矢口否認有「在道路上蛇行」之違規行為，辯稱
      ：係為閃避其他機車騎士，抑或是因該路段水溝蓋多，路
      面不平，故而有左、右彎之情形，但確實沒有蛇行，也沒
      有超過黃線云云（本院100 年10月17日訊問筆錄第1 頁至
      第3 頁）。惟證人即本件舉發違規之員警周祖怡於本院訊
      問時具結證稱：「當時我和同仁林進安小隊長一起巡邏。
      當時來不及攝影。那時候我在執勤，突然看到有車從我後
      面接近雙黃線高速前進，那地方巷子小、車道窄，機車前
      進速度很快，他開始的時候在超車，依他說車速約4 、50
      公里，我不確定他的車速到底多少，他閃完車後還繼續彎
      ，好像在享受騎車的快感。他超車之後，前方已經沒有車
      了，前方的車是在旁邊，已經不會影響他，但是他還在彎
      ，就是蛇行，所以我覺得很危險，就把他攔下。（法官問
      ：為何認為他是蛇行？）他已經過了障礙物，還是左彎、
      右彎，大約彎了兩下，約1 個到1 個半店面的距離，之後
      就直行，如果單純閃車也不會找他麻煩，他開始的時候有
      在車陣裡面超過兩台車，後來已經沒有障礙物了，他還繼
      續左、右彎，我把他攔下來，我有問他是否測試輪胎性能
      ，他車還滿新的，他說沒有。（法官問：路面狀況如何？
      ）是有水溝蓋，但是車速約4 、50，還左、右彎，又說閃
      水溝蓋，與常理不合。他左、右彎身體約30度，左、右彎
      幅度約2 公尺寬的距離，約車道3 分之2 的寬度。」等語
      （本院100 年10月17日訊問筆錄第2 至3 頁）。
  (三)又觀諸道路交通管理處罰條例第43條第1 項第1 款條文係
      規定「在道路上蛇行，或以其他危險方式駕車者」，其將
      「蛇行」與「其他危險方式駕車」並列，故「蛇行」係「
      危險駕車方式」之例示。而所謂「蛇行」，係指汽車沿途
      任意變換車道，且於車道上穿梭行駛之危險駕車方式（臺
      灣高等法院97年度交抗字第1079號裁定意旨參照）。再交
      通法令並未明文限制警員取締、舉發交通違規情事之方式
      ，而賦予警員針對不同違規情事而選擇執行方式之權限，
      並非所有違規均應以拍照等方式舉證。蓋因交通違規態樣
      萬端，違規車輛之種類容有不同，違規時、地之差異亦影
      響現場光線、天候、路況等具體狀況，並非所有違規情事
      均適宜以拍照之方式舉證，此舉證方式之彈性空間賦予值
      勤警員裁量之權限，使警員得斟酌具體個案之時、地差異
      性，選擇最有效之方式進行蒐證、舉發。況交通違規常發
      生於一剎那之間，舉發交通違規本有其機動性，難期所有
      舉發地點均恰有設置拍照設備可供援用，倘一律要求值勤
      警員均應以拍照之方式舉證交通違規，亦未免與執行勤務
      之實況相扞格。是以就超速、酒醉駕車等違規行為而言，
      固非輔以科學工具，難以僅憑執勤者之五官知覺判斷之，
      惟就闖紅燈、蛇行駕駛與不服取締稽查而逃逸等違規行為
      而言，單憑執勤者之目擊即可確定，並非每件違規行為均
      須以照相或尚須其他證據舉發，始可認定之。查本件異議
      人有在道路上蛇行之行為，經證人周祖怡目視並製單舉發
      ，復經其到庭具結作證，所證情節堪予採信，且證人周祖
      怡雖未以拍照之方式舉證，惟審酌其證述追躡違規車輛時
      之一切情狀，尚屬合理正當，是其採證與舉發之程序於法
      並無不合，自毋庸再以拍照或其他方式舉證。異議人猶執
      前詞辯稱本件無積極證據可資證明其有前述違規行為云云
      ，應有誤會，實無足採。
五、綜上所述，原處分機關依道路交通管理處罰條例第43條第1
    項第1 款、第63條第1 項第3 款（漏引第63條第1 項第3 款
    ，茲補正）、第24條第1 項第3 款（漏引第1 項第3 款，茲
    補正）規定，及「違反道路交通管理事件統一裁罰基準表」
    所列之裁罰標準，就異議人「在道路上蛇行」之交通違規行
    為，以異議人係期限內繳納或到案聽候裁決為由，依法裁處
    異議人罰鍰1 萬2 千元、記違規點數3 點、並應參加道路交
    通安全講習，並無違誤或不當，異議人之聲明異議無理由，
    應予駁回。
據上論斷，應依道路交通管理處罰條例第87條第2 項，道路交通
事件處理辦法第18條，裁定如主文。
中    華    民    國   100    年    11    月    8     日
                  刑事第一庭    法  官  李釱任
以上正本證明與原本無異
如不服本裁定應於送達後5日內向本院提出抗告狀
                                書記官  張惠芳
中    華    民    國   100    年    11    月    8     日